【裁判字號】    90,中簡上,25
【裁判日期】    900716
【裁判案由】    詐欺
【裁判全文】
臺灣臺中地方法院刑事判決                          九十年度中簡上字第二五號
    上  訴  人  丙○○
右上訴人因被告乙○○（冒名丙○○）詐欺案件，不服本院臺中簡易庭八十九年度中
簡字第二０九八號，中華民國八十九年十一月三十日第一審簡易判決（聲請簡易判決
處刑案號：臺灣臺中地方法院檢察署八十九年度偵字第一四八五０號），提起上訴，
本院判決如左：
    主  文
上訴駁回。
    理  由
一、按對於簡易判決有不服者，得上訴於管轄之第二審地方法院合議庭。第一項之上
    訴，準用第三編第一章及第二章之規定。當事人對於下級法院之判決有不服者，
    得上訴於上級法院。被告之法定代理人或配偶得為被告之利益獨立上訴。又本法
    稱當事人者，謂檢察官、自訴人及被告。第二審法院認為上訴不合法律上程式或
    法律上不應准許或其上訴權已經喪失者，應以判決駁回之。刑事訴訟法第四百五
    十五條之一第一項、第三項、第三百四十四條第一項前段、第三百四十五條、第
    三條、第三百六十七條、第三百六十二條分別定有明文。是以，不服下級法院之
    判決得上訴於上級法院者，除法律有特別規定外，應以當事人為限。而所謂當事
    人，係指檢察官、自訴人及被告，如非當事人而提起上訴，依法自無上訴權。
二、本件上訴意旨略以：上訴人丙○○平日白天在桃園縣內壢忠孝黃昏市場工作，晚
    間則就讀於桃園縣私立振聲高級中學進修學校，八十九年九月二日十九時三十分
    （即判決書所載之犯罪時間）上訴人並不在臺中，當時上訴人在桃園縣內壢忠孝
    黃昏市場工作，又判決書內所載上訴人為警查獲之日（即八十九年九月四日二十
    二時三十分），為上訴人學校開學之日，上訴人亦未在臺中，是上訴人並無判決
    書內所載之詐欺犯行，該案件並非上訴人所為，因上訴人曾於八十八年間遺失身
    分證，是否有人犯案後假借上訴人名義應訊，為還上訴人清白，請予查明等語。
三、經查：（一）本件詐欺案件之犯罪行為人為警查獲時，在警局有拍照存卷，該自
    稱丙○○之犯罪行為人之照片與本件上訴人丙○○本人並不相同。（二）證人甲
    ○○（即上訴人丙○○之同學之高中同學）到庭結證稱：「（與被告有何關係？
    ）同學，我們是念普通科，桃園振聲高中補校，平常上課時間是六點十分到九點
    五十分。」；另證人即查獲該自稱丙○○之犯罪行為人之警員塗海峰亦證稱：「
    （案件是否你承辦？）是的。但當庭的被告不是當天查獲的嫌疑人，在卷內的警
    訊筆錄我們有照相及採被告的指紋。」（本院九十年三月七日審判筆錄）（三）
    本院於調查程序時命上訴人丙○○當庭按捺指紋卡，再與本件自稱丙○○之犯罪
    行為人於警局捺印之指紋卡，送請內政部警政署刑事警察局鑑驗，經該局於九十
    年三月十九日，以（九０）刑紋字第三六四五０號鑑驗書鑑驗稱：「送鑑Ａ、Ｂ
    指紋卡指紋，經比對結果，指紋不符」；本院復將該自稱丙○○之犯罪行為人於
    警局捺印之指紋卡再送內政部警政署刑事警察局鑑驗係何人所留存，經該局於九
    十年五月七日以（九０）刑紋字第六００五三號鑑驗結果稱：「送鑑指紋卡影本
    一張，經輸入電腦析鑑結果，與本局檔存乙○○指紋卡之指紋相符。」以上皆有
    該局鑑驗書附卷可稽。（四）綜上所述，本件詐欺案件應係乙○○所為，而假冒
    上訴人丙○○之名義應訊及接受偵查，是上訴人丙○○前揭辯稱伊並非本件詐欺
    犯行之行為人一節，應堪採信。
四、按起訴書所記載之被告姓名，一般固與審判中審理對象之被告姓名一致，惟如以
    偽名、變名起訴，既係檢察官所指為被告之人，縱在審判中始發現其真名，法院
    亦得對之加以審判，並非未經起訴。（最高法院七十年臺上字第一○一號判例參
    照）。查本案被告乙○○於為警查獲時，係冒「丙○○」之名義應訊（包括年籍
    、身分證統一編號等資料），經警將被告乙○○本人解送臺灣臺中地方法院檢署
    檢察官偵訊後，諭令限制住居於戶籍地，檢察官即以被冒名之丙○○之年籍等資
    料向本院臺中簡易庭聲請簡易判決處刑，然檢察官聲請簡易判決處刑之對象實為
    乙○○，而非上訴人丙○○，本院臺中簡易庭依檢察官簡易判決處刑聲請書及偵
    查卷內之證據資料以書面審理，逕行以簡易判決處刑，該判決之對象應仍係被告
    乙○○，該判決書僅係引用檢察官簡易判決處刑聲請書所載上訴人丙○○之年籍
    資料而已，故上訴人丙○○並未經檢察官聲請以簡易判決處刑，亦非本院臺中簡
    易庭八十九年度中簡字第二０九八號簡易判決之審判對象，揆諸首揭說明，本件
    上訴人丙○○既非本件詐欺案件之當事人，依法自無上訴權，則其提起本件上訴
    依法應予駁回，並不經言詞辯論為之（司法院第二廳七十二年四月三十日（七二
    ）廳刑一字第三七六號函亦同此見解）。
五、另本院臺中簡易庭以八十九年度中簡字第二０九八號所為之簡易判決書，既誤引
    被冒名人丙○○之年籍資料，且未送達於被告乙○○，是本院臺中簡易庭應以裁
    定將原判決之原本及正本之當事人欄更正為被告乙○○之姓名、年籍、身分證統
    一編號等資料，並重行送達於被告乙○○，始為合法。至被告乙○○涉犯偽造文
    書之罪嫌，應由檢察官另行偵辦，附此敘明。
據上論斷，應依刑事訴訟法第四百五十五條之一第三項、第一項、第三百六十七條前
段、第三百六十二條、第三百七十二條，判決如主文。
中      華      民      國      九十      年      七      月    十六    日
                                  臺灣臺中地方法院刑事第一庭
                                      審判長法  官  林  清  鈞
                                            法  官  鄭  文  祺
                                            法  官  林  三 元
右正本證明與原本無異。
本件不得上訴。
                                            書記官
中      華      民      國      九十      年      七      月    十六    日


司法院資訊處製作；財團法人民間司法改革基金會備份。
